臺灣臺中地方法院刑事判決　　　　　　　　　　　　　　九十三年度交易字第三號
　　公　訴　人　臺灣臺中地方法院檢察署檢察官
　　被　　　告　甲○○
　　選任辯護人　張皓帆律師
右列被告因過失致死案件，經檢察官提起公訴（九十二年度偵字第二三八０四號），
本院判決如左：
    主  文
甲○○無罪。
    理  由
一、公訴意旨略以：被告甲○○於民國九十二年七月十八日，駕駛車牌號碼五Ｑ─０
    七七九號自用小客車，沿臺中縣梧棲鎮○○路○段由北往南方向行駛，於該日晚
    間九時三十二分許，行至該路段與田尾巷之交岔路口時，不能證明伊行向為綠燈
    ，其原應注意行駛至交岔路口時應注意車前狀況，俾隨時採取必要安全措施，且
    直行車不得行駛左轉專用車道，而依當時情形並無不能注意之情事，竟疏未注意
    ，適楊維安於上開時間，騎乘車牌號碼ＭＵ七─二八三號機車，沿台中縣田尾巷
    由東往西方向行駛，欲通過中華路二段，甲○○見狀剎車不及，撞擊楊維安所騎
    乘之機車，致其人車倒地，受有顱腦損傷、胸部挫傷之傷害，經緊急送醫後，延
    至同年七月二十三日因心肺功能衰竭死亡。案經公訴人據報相驗自動檢舉後偵辦
    ，因認被告甲○○涉有刑法第二百七十六條第一項前段之過失致死罪嫌。
二、按犯罪事實應依證據認定之，無證據不得認定犯罪事實。又不能證明被告犯罪者
    ，應諭知無罪之判決，刑事訴訟法第一百五十四條第二項、第三百零一條第一項
    分別定有明文。又刑事訴訟法上所謂認定犯罪事實之證據，係指足以認定被告確
    有犯罪行為之積極證據而言；告訴人之告訴，係以使被告受刑事訴追為目的，故
    其陳述是否與事實相符，仍應調查其他證據以資審認（最高法院二十九年上字第
    三一○五號判例、五十二年台上字第一三００號判例參照）。又事實之認定，應
    憑證據，如未能發現相當證據，或證據不足以證明，自不能以推測或擬制之方法
    ，為裁判基礎（最高法院四十年台上字第八六號判例參照）。且認定犯罪事實所
    憑之證據，雖不以直接證據為限，間接證據亦包括在內，然而無論直接證據或間
    接證據，其為訴訟上之證明，須於通常一般之人均不致有所懷疑，而得確信其為
    真實之程度者，始得據為有罪之認定，倘其證明尚未達到此一程度，而有合理之
    懷疑存在而無從使事實審法院得有罪之確信時，即應由法院為諭知被告無罪之判
    決（最高法院七十六年台上字第四九八六號判例參照）。
三、本件公訴人認被告甲○○駕駛汽車，行至中華路二段與田尾巷之交岔路口時，不
    能證明伊行向為綠燈，未注意車前狀況，採取必要安全措施，且直行車行駛左轉
    專用車道，致肇事故云云，無非以證人陳欣怡為被告之朋友，其證言難免偏頗，
    及其於車禍發生時應無法看到紅綠燈之號誌，證人紀明成於事發當天未製作筆錄
    ，是否為目擊證人尚非無疑，及證人紀明成之車輛若與被告之車輛前後相差不遠
    ，被害人應不敢闖紅燈，且該處路寬，被害人若闖紅燈，將遭中華路北上車道之
    車先撞擊，而被害人既知將機車先停在安全島處觀看往來車輛，且被告自陳至案
    發地點時曾按喇叭，則被害人應不會在被告及證人之車輛欲通過該十字路口時突
    然闖出。且依被告與被害人車輛之撞擊點及散落物判斷，本件應係被害人看到被
    告之自用小客車後，為避免被撞而偏向左，被告於看到被害人自左前方出來後，
    為閃避被害人之機車而偏向左（應為右）方之中間車道，否則被害人之機車車頭
    應會受損嚴重，且散落物應係在內側車道，故應非被害人突然闖出而撞擊告之自
    小客車；另被告既稱在十多公尺或約二十公尺前即已看到被害人騎在安全島，被
    告自應採取相當之注意而減速慢行，並將車輛偏往中間車道行駛，而以被告車輛
    之時速僅六十公里左右，應不難避開此件車禍，而以被告汽車前擋風玻璃破裂，
    足見被告並未減速，而撞擊後之散落物仍在中間車道，足見被告並未事先將汽車
    偏往中間車道，否則若被告於接近交岔路口時即事先將車輛偏往中間車道，待見
    被害人騎車出來，為避免相撞，再往右偏，斯時撞擊點應在第三線車道（即外側
    車道）。是被告有充足時間採取適當之措施以避免發生交通事故云云為其論據。
四、訊據被告甲○○固不否認有於前揭時地發生車禍事故及被害人楊維安因而死亡之
    事，惟堅決否認有何過失行為，辯稱：「當時是綠燈，我有用閃燈及鳴喇叭，是
    他衝出來，當時也有減速」等語。茲應審究者則為：被告當時行向之號誌是否確
    為綠燈及被告駕車行駛內側車道與本件車禍之發生有無因果關係。查：
（一）依被告於事發當天經警製作之筆錄已明白供稱伊車之行向為綠燈號誌，核與證
      人即當場目擊車禍之陳欣怡、紀明成之警詢筆錄所稱號誌情形相符。而證人紀
      明成雖係於事發後第六天之九十二年七月廿四日始經警製作筆錄，惟事發當時
      既已有目擊證人陳欣怡製作筆錄，當無定要對紀明成製作筆錄之必要性，故亦
      難以紀明成之筆錄製作時間在後即認證人紀明成之證言為偽。而依被告所行駛
      之中華路路況觀之，其道路甚為平直，從遠處即可辨明燈號，故證人陳欣怡、
      紀明成證稱看到燈號，當可採信。且以該交岔路口之燈號設計，中華路係幹道
      ，其綠燈時間長。田尾巷為支線，其綠燈時間短，故被告亦無闖紅燈之必要。
      反觀被害人當時已有酒醉之情，其判斷、遵守號誌之能力定較差，且依被害人
      行駛之田尾巷亦為平直，從遠處即可辨明燈號，其應可判斷綠燈是否已作用相
      當時間，其進入幹道，是否能順利通過，且當地亦有黃燈之設計，一般而言，
      燈號之設計均能使綠燈進入路口者，於他向燈號變為綠燈前順利通過，而不致
      卡在路中，故正常情形被害人當能順利通過路口，而被害人竟停留在路中（安
      全島旁之快車道上），足證被害人之酒醉情形已影響其行車之安全。且依被害
      人經抽血檢查結果，其血液之酒精濃度達二三五．九ＭＧ/ＤＬ，相當每公升
      呼氣含有一．一八毫克之酒精成分。而依酒精濃度與肇事率的關係，每公升呼
      氣含有０．八五毫克時，其肇事率為一般人的五十倍，每公升呼氣含有一．五
      毫克時，則達迷醉的程度、被害人之酒精濃度已介於兩者之間。而依一般人血
      中酒精濃度之臨床症狀，血液之酒精濃度達一五０ＭＧ/ＤＬ，已酒精中毒，
      出現做技巧性動作或判斷退化現象，神智嚴重受損、步態不穩、駕駛非常危險
      。而血液之酒精濃度達一五０至三００ＭＧ/ＤＬ則肌肉不協調、走路非常不
      穩、失定向能、思想錯亂，可知被害人遵守燈號之能力甚低，雖其通過前半段
      路口時，並未發生危險，惟尚難以此推斷被害人能絕對遵守號誌，及其發生車
      禍時其行向為綠燈號誌。被告行向之燈號為綠燈已有前開二位證人之證言為證
      ，且並無證據證明證人之證言為偽。而被害人復因酒醉缺乏遵守號誌之能力，
      故本件被告行車時之燈號為綠燈應堪認定，公訴人認被告不能證明伊行向之燈
      號為綠燈尚屬乏據。
（二）而依被告及證人陳欣怡之警詢筆錄雖均僅稱被告之車行駛在第一車道，而未提
      及變換車道之情形，且依警員之報告所載：當事人自述行駛最內側車道等情，
      足徵車禍發生前被告係行駛在最內側車道。惟依被告汽車係左前角保險桿及左
      前車門至左前輪中間處受損，而被害人之機車係右側腳踏板處及擋泥板受損，
      被告於發生車禍前應有做向右閃避之動作，因依時速六十公里計，其反應時間
      需四分之三秒，故其反應距離已達十二點四八公尺，故被告應係於進入路口前
      已採閃避之動作。而被告雖於車禍發生前係行駛在第一車道，惟查該路口並無
      左轉專用燈號，而該車道之左轉標誌係於路口前十餘公尺始標示於地面，在夜
      間需車行接近時始得發現，而如該路口燈號設有左轉專用之燈號，直行車自可
      根據自己之行向提早選擇遵行之車道。而以被告所稱係於約二十公尺前看見被
      害人，被告當時縱已行駛於中線車道，以時速六十公里計，煞車距離需二十點
      二公尺，加上反應距離十二．四八公尺，已達三十餘公尺，當被告發現被害人
      向右闖出，其並無法在碰撞前將車煞停，亦即被告縱行駛於第二車道亦不能免
      於車禍之發生。
      而公訴人雖以被告並未事先將汽車偏往中間車道，認若被告於接近交岔路口時
      即事先將車輛偏往中間車道，待見被害人騎車出來，為避免相撞，再往右偏，
      斯時撞擊點應在第三線車道（即外側車道）一節，惟被告若行駛中線車道，雖
      可避免與停留在安全島旁之機車發生車禍，惟車禍之發生係一瞬間，而一個車
      道寬僅約三公尺，被告既已閃避至第二車道，而仍不能避免撞擊，如何證明被
      害人未撞擊前不會繼續前行，或與被告汽車左後部發生撞擊，公訴人認被告若
      行駛第二線車道即得避開本件車禍，應屬猜測之詞。本車禍之肇因應係被害人
      於紅燈時騎至快車道上，而非被告行駛內線車道。本件被告於發現被害人後已
      向右緊急閃避，並按鳴喇叭，但被害人仍越過路口行駛，致在第二車道，二車
      發生碰撞。查依本件交岔路口之道路設施情形，被告行向之內側車道，越過車
      道後仍係同向之內側車道，而非對向之左轉車道，故直行車道在無左轉專用燈
      號誌設置之路口前突然變為左轉車道，直行車若不及變換車道，或不能變換車
      道（若中線車道有車，則變換有危險），似無令其定要變換車道或強令其停車
      左轉之可能。本件肇事因素應非被告行駛內側車道即得引起，亦非被告行駛中
      線車道即得避免。前項理由已說明被告係於綠燈直行，其既於發現被害人即作
      閃避及警告之動作，自能期望被害人仍待在原處，但被害人竟未能及時退回，
      反越過內線車道，而遭撞擊，本件公訴人認被害人並未闖出撞擊被告，而係其
      騎出後為避免被撞偏左，惟被害人本得於進入被告車道前看清燈號，留意來車
      再行前行。被害人機車左側受創，亦可能係其騎機車不穩而偏向左邊，被告既
      稱伊於看到被害人時已有減速，以該處之速限為七十公里，被告以六十公里駕
      車，難認其並有未減速之情形，亦難以被告汽車擋風玻璃破裂即認被告有未減
      速之情形，公訴人認被告有未注意前方狀況、減速及因行駛內車道肇事，亦均
      乏據。
（三）又本件車禍經送請台灣省台中縣區車輛行車事故鑑定委員會鑑定及台灣省汽車
      肇事覆議鑑定委員會覆議結果，均認肇事路段為設有號誌管制交岔路口，應有
      一方當事人違反號誌闖紅燈，而本件係被害人闖紅燈業經本院認定明確，本件
      車禍肇因應係被害人未遵守號誌闖紅燈造成。被告依據燈號行駛並進入路口，
      其對突然闖紅燈進入快車道之被害人機車，應屬難以防範，難認有何過失，其
      所辯應可採信。
五、綜上所論，本件被害人之子乙○○並未在案發現場，其指訴被告之車速不止時速
    六十公里云云，尚有瑕疵且無證據可為佐證，公訴人所舉其他事證亦不足以證明
    被告於本件車禍中有所過失，則在無積極證據足可認定被告犯有公訴人所指之犯
    行之情形下，即屬不能證明被告犯罪，揆諸首揭說明，本院自應為被告無罪之諭
    知。據上論斷，應依刑事訴訟法第三百零一條第一項，判決如主文。
本案經檢察官丙○○到庭執行職務。
中      華      民      國      九十三      年    六    月      廿一    日
                              臺灣臺中地方法院交通法庭
                                      審判長法 官  許  金  樹
                                            法 官  郭  德  進
                                            法 官  王  靜  秋
右正本證明與原本無異。
如不服本判決，應於判決送達後十日內，向本院提出上訴狀（須附繕本），上訴於臺
灣高等法院臺中分院。
                                            書記官
中      華      民      國      九十三      年    六    月      廿五    日
